最高法院刑事判決　　　　　　　　　　　　　　　　八十七年度台非字第三八○號
　　上訴人　最高法院檢察署檢察總長
　　被　告　甲○○
右上訴人因被告偽造文書案件，對於台灣南投地方法院中華民國八十五年九月三十日
第一審確定判決（八十五年度易字第二七六號，起訴案號：台灣南投地方法院檢察署
八十四年度偵字第二六八○、三一四○號），認為部分違法，提起非常上訴，本院判
決如左：
    主  文
上訴駁回。
    理  由
非常上訴理由稱：「按判決不適用法則或適用不當者，為違背法令，又受有期徒刑之
執行完畢，或受無期徒刑或有期徒刑一部之執行而赦免後，五年以內再犯有期徒刑以
上之罪者，為累犯，刑事訴訟法第三百七十八條、刑法第四十七條分別定有明文。本
件被告甲○○於八十年間因侵占罪，經台灣台中地方法院判處有期徒刑一年，緩刑四
年，嗣於八十二年七月十五日撤銷緩刑，於八十三年十二月二日執行完畢，於八十二
年間因贓物罪，經台灣台中地方法院判處有期徒刑四月，如易科罰金以三十元折算一
日，於八十二年六月十八日確定，於八十二年十二月三日執行完畢，有台灣南投地方
法院檢察署刑事資料查註紀錄表附於該署八十四年度偵字第三一四○號卷第二頁可稽
。原審於八十五年四月十二日訊問被告時，被告亦供稱：『侵占一年，台中地院判決
，八十三年執畢』，有訊問筆錄可按（原審卷第十二頁背面）。被告既於八十四年五
月五日十七時許再犯偽造文書罪，顯係受有期徒刑之執行完畢，五年以內再犯有期徒
刑以上之罪者，依法應為累犯。原判決竟未論以累犯，揆諸首揭法條規定，顯然違背
法令。案經確定，爰依刑事訴訟法第四百四十一條、第四百四十三條提起非常上訴，
以資糾正。」云云。
本院按非常上訴制度，係對於確定判決違背法令，所設之救濟方法，必已無一般程序
可資救濟，始得依非常上訴之程序為之。倘尚有其他補救之途，自不得提起非常上訴
。又裁判確定後，發覺被告為累犯者，除其發覺已在刑之執行完畢或赦免後之情形外
，得由該案犯罪事實最後判決之法院之檢察官，依刑法第四十八條前段及刑事訴訟法
第四百七十七條第一項規定，聲請該管法院以裁定更定其刑，即將原確定裁判所宣告
之刑撤銷，依累犯規定加重其刑後，重新為刑之量定，且其效力及於被告，應依更定
後之刑度執行。因若依非常上訴程序救濟者，原錯誤裁判尚非不利於被告，非常上訴
判決僅得將原判決關於違背法令部分撤銷，不得另行判決，其效力不及於被告，祇生
統一法令適用之目的，故如合於累犯更定其刑之條件，即應循更定其刑之程序為之，
不得提起非常上訴，必已無從聲請法院裁定更定其刑時，方得提起非常上訴。本件被
告甲○○於民國八十年間，因侵占罪，經台灣台中地方法院判處有期徒刑一年，緩刑
四年，嗣於八十二年七月十五日撤銷緩刑，於八十三年十二月二日執行完畢，竟於受
有期徒刑執行完畢後，未逾五年之八十四年五月五日再犯本件偽造文書罪，自係刑法
第四十七條之累犯，原判決未依累犯論處固屬疏失，惟依前揭說明，既得依刑事訴訟
法第四百七十七條第一項之規定，由檢察官聲請裁定更定其刑，自不得遽予提起非常
上訴。非常上訴意旨又未釋明已無從依上開程序聲請裁定更定其刑，其提起非常上訴
，即難認為有理由，應予駁回。
據上論結，應依刑事訴訟法第四百四十六條，判決如主文。
中      華      民      國    八十七    年     十二     月      四      日
                              最高法院刑事第一庭
                                  審判長法官  施  文  仁
                                        法官  陳  炳  煌
                                        法官  張  淳  淙
                                        法官  洪  文  章
                                        法官  林  錦  芳
      右正本證明與原本無異
                                              書  記  官
中      華      民      國    八十七    年     十二     月      八      日
